【裁判字號】    99,易,75
【裁判日期】    990420
【裁判案由】    賭博
【裁判全文】
臺灣宜蘭地方法院刑事判決                99年度易字第75號
公  訴  人  臺灣宜蘭地方法院檢察署檢察官
被      告  甲○○
            乙○○
上列被告等因賭博案件，經檢察官提起公訴（98年度偵字第4837
號、99年度偵字第457號、第458號），經本院裁定以簡式審判程
序審理，判決如下：
    主  文
甲○○犯圖利聚眾賭博罪，處有期徒刑陸月，如易科罰金，以新
臺幣壹仟元折算壹日，緩刑年，緩刑期間付保護管束，並應向
執行檢察官指定之公益團體、地方自治團體或社區，提供貳佰肆
拾小時之義務勞務。扣案之行動電話壹支（含門號0000000000號
SIM卡壹張）、港號彩柱對碰總支數速查表捌張、簽注單貳拾貳
張均沒收。
乙○○犯賭博罪，處罰金新臺幣貳萬元，如易服勞役，以新臺幣
壹仟元折算壹日，緩刑年。
    事實及理由
一、構成犯罪事實：
    甲○○基於意圖營利聚眾賭博之犯意，自民國98年6月9日起
    至98年8月14日止，以其所有之門號0000000000號行動電話
    提供賭客簽賭下注，且知悉其友人位於宜蘭縣五結鄉之獨立
    家屋，經常有不特定人出入，乃於固定時間至該公眾得出入
    之場所，聚集乙○○等不特定之眾人，以香港六合彩賭博財
    物，由甲○○與賭客對賭，方式為每星期二、星期四、星期
    六下午，在該處收集不特定之眾人所簽注之號碼，每支號碼
    新臺幣（下同）80元，每星期一跟賭客收1次該星期即星期
    二、四、六所下注的全部賭資，如賭客中兩星即1至49號碼
    中簽中2個號碼，甲○○賠5千8百元；如賭客中三星即1至49
    號碼中簽中3個號碼，甲○○賠5萬8千元；如賭客中四星即1
    至49號碼中簽中4個號碼，甲○○賠70萬元，如未簽中，賭
    客簽注金則悉數歸甲○○所有，乙○○因此積欠甲○○賭資
    30多萬元。而於98年11月21日凌晨1時30分許，甲○○在宜
    蘭縣羅東鎮○○路晶鑽卡拉OK店遇見乙○○，乃向乙○○索
    討上開賭債，乙○○遂簽發本票18張面額共計31萬元予甲○
    ○以清償賭債，然乙○○認其所欠賭資僅有20多萬元，竟簽
    發上開面額共計31萬元之本票，而心有不甘，因此報警處理
    ，嗣於98年11月24日15時許，警方持本院所核發之搜索票，
    至宜蘭縣五結鄉○○○路86之2號甲○○住處執行搜索，扣
    得甲○○所有供上開賭博使用之行動電話1支（含門號00000
    00000號SIM卡1張）、港號彩柱對碰總支數速查表8張、簽注
    單22張。
二、認定犯罪事實所憑之證據及理由：
  (一)被告甲○○於警詢、偵查及本院審理中之自白。
  (二)被告乙○○於警詢及本院審理中之自白。
  (三)本院98年度聲搜字第304號搜索票1張、宜蘭縣政府警察局搜
    索扣押筆錄及扣押物品目錄表1份、扣案之行動電話1支（含
    門號0000000000號SIM卡1張）、港號彩柱對碰總支數速查表
    8張、簽注單22張。
  (四)扣案之本票18張。
  (五)被告乙○○所提出之簽注紀錄1張。
三、論罪科刑之理由：
  (一)核被告甲○○所為，係犯刑法第266條第1項前段之普通賭博
    罪、刑法第268條後段之意圖營利聚眾賭博罪；被告乙○○
    所為，係犯刑法第266條第1項前段之普通賭博罪。
  (二)按刑事法若干犯罪行為態樣，本質上原具有反覆、延續實行
    之特徵，立法時既予特別歸類，定為犯罪構成要件之行為要
    素，則行為人基於概括之犯意，在密切接近之一定時、地持
    續實行之複次行為，倘依社會通念，於客觀上認為符合一個
    反覆、延續性之行為觀念者，於刑法評價上，即應僅成立一
    罪。學理上所稱「集合犯」之職業性、營業性或收集性等具
    有重複特質之犯罪均屬之，例如經營、從事業務、收集、販
    賣、製造、散布等行為概念者（最高法院95年台上字第1079
    號判決要旨參照）。本件被告甲○○自98年6月9日起至98年
    8月14日止，反覆密接聚眾賭博及與賭客對賭之行為，本質
    上乃具有反覆、延續性行為之特徵，應各論以集合犯之實質
    上一罪。
  (三)被告甲○○所犯普通賭博罪、意圖營利聚眾賭博罪間，係一
    行為同時觸犯上開兩罪名，為想像競合犯，應依刑法第55條
    前段規定，從一情節較重之意圖營利聚眾賭博罪論處。公訴
    人認被告所犯上開兩罪應予分論併罰，容有未洽，併此敘明
    。
  (四)爰審酌被告甲○○、乙○○均無犯罪前科，素行良好，此有
    臺灣高等法院被告前案紀錄表2份在卷可參，惟被告甲○○
    不思從事正當工作以牟利，竟罔視法治而聚眾賭博，助長投
    機風氣，影響社會善良風俗；被告乙○○不思以正途賺取金
    錢，竟賭博財物，助長社會僥倖心理，及考量被告甲○○聚
    眾賭博期間僅2個月，所得利益非鉅，且其育有2名幼子亟需
    教養，而其目前在巨晴企業股份有限公司及昇達保險經紀人
    股份有限公司擔任業務員，有固定之工作，此有戶籍謄本、
    產品授權經銷商資格申請書、在職證明1份在卷足憑；被告
    乙○○已年滿60歲，與被告2人於犯罪後均坦承犯行，態度
    良好等一切情狀，分別量處如主文所示之刑，並各諭知易科
    罰金、易服勞役之折算標準。
  (五)被告2人均未曾因故意犯罪受有期徒刑以上刑之宣告，此有
    臺灣高等法院被告前案紀錄表2份在卷可參，其等犯罪後已
    深知悔悟，被告甲○○目前有正當之職業，復有2名幼子亟
    需扶養，而被告乙○○年事已高，本院認被告2人經此起訴
    、審判後，當知警惕，應無再犯之虞，故認其等所宣告之刑
    ，均以暫不執行為適當，併予宣告緩刑3年，以啟自新。又
    為使被告甲○○能於本案從中深切記取教訓，爰併依刑法第
    74條第2項第5款之規定，命被告甲○○應於緩刑期間，依執
    行檢察官之命令，向指定之公益團體、地方自治團體或社區
    ，提供240小時之義務勞務，復依刑法第93條第1項第2款之
    規定，諭知於緩刑期間付保護管束，以勵自新。再者，倘被
    告甲○○於本案緩刑期間，違反上開所定負擔情節重大，足
    認原宣告之緩刑難收其預期效果，而有執行刑罰之必要，依
    刑法第75條之1第1項第4款規定，得撤銷其緩刑之宣告，併
    此敘明。
  (六)扣案之行動電話1支（含門號0000000000號SIM卡1張）、港
    號彩柱對碰總支數速查表8張、簽注單22張，均為被告甲○
    ○所有，供其犯上開犯罪所使用之物，此業經被告甲○○於
    本院審理中供述明確，爰依刑法第38條第1項第2款規定，宣
    告沒收。至於扣案之傳真機1台，雖係被告甲○○所有，惟
    其否認係供上開犯罪使用之物，復無其他積極證據足證該傳
    真機係供被告甲○○犯上開犯罪使用之物，爰不予宣告沒收
    。又扣案之本票18張，係充作債務證明或擔保之用，日後債
    務經清償或免除後，該本票應即返還乙○○，故該本票並非
    被告甲○○所有，爰不予宣告沒收，併此敘明。
四、適用之法律：
  (一)程序法方面：刑事訴訟法第273條之1第1項、第299條第1項
    前段、第310條之2。
  (二)實體法方面：刑法第266條第1項前段、第268條、第55條前
    段、第41條第1項前段、第42條第3項前段、第74條第1項第1
    款、第2項第5款、第93條第1項第2款、第38條第1項第2款，
    刑法施行法第1條之1第1項、第2項前段。
本案經檢察官劉惟宗到庭執行職務。
中    華    民    國    99    年    4     月    20    日
                  刑事第二庭法  官  蘇錦秀
以上正本證明與原本無異。
如不服本判決應於收受本判決後10日內向本院提出上訴書狀，並
應敘述具體理由。若未敘述理由者，應於上訴期間屆滿後20日內
向本院補提理由書狀（均須按他造當事人之人數附繕本）。
                            書記官  劉晨輝
中    華    民    國    99    年    4     月    21    日
【附錄本案論罪科刑法條】
刑法第268條：
意圖營利，供給賭博場所或聚眾賭博者，處3年以下有期徒刑，
得併科3千元以下罰金。
刑法第266條：
在公共場所或公眾得出入之場所賭博財物者，處1千元以下罰金
。但以供人暫時娛樂之物為賭者，不在此限。
當場賭博之器具與在賭檯或兌換籌碼處之財物，不問屬於犯人與
否，沒收之。

司法院資訊處製作；財團法人民間司法改革基金會備份。
